# 请教陈老师及各位：关于附带回购选择权的投资性房地产的计量

提问人：nickes 时间：2012-05-31 16:50:44
陈老师，您好！ 在审计工作中遇到如下问题，以前没有过接触，很想听听您的看法。
被审计公司 （A公司）于 2011 年底与一无关联关系第三方（自然人）签订物业购买协议，预以对价 10 亿元取得一物业，并于当天支付20%之款项作为定金。 2012 年 1 月 31 日，相关物业登记变易完成，余款亦支付完毕，同时A公司与该自然人签订另外两份协议：一为租赁协议，A公司将所购得之物业有偿租予该自然人，为期两年；二为“协议书”，约定该自然人于租赁到期之前有权以对价 13 亿向A公司购买这一物业，A公司不得反对该自然人行使此权利。该物业于 2012 年 3 月 31 日经评估的市场价值为 16 亿元。
对于上述交易，
1. A公司可否将该物业作为投资性房地产计量？（A公司的会计政策为投资性房地产以公允价值模式计量），并于 2012 年 3 月 31日确认公允价值变动收益 6 亿元？如果可以，是否意味着该自然人行使回购权的会计期间，A公司须确认物业处置损失 3 亿元（假设公允价值于回购时仍为 16 亿元）。亦或确认的公允价值变动收益不得超过 3 亿元？
2. 是否需要于购买日及各会计期末对回购选择权进行评估，并作为负债入账、列报？
3. 该物业有能作为投资性房地产计量。应视为以物业作抵押贷出的款项，并在回购前按摊余成本计量？
希望得到陈老师及各位的解答。
该贴已经同步到 nickes的微博

回答人：chenyiwei
回复 nickes 的帖子
建议了解：该交易安排的真实背景和目的是什么？为何公允价值为 16 亿元的物业可以以 10 亿元成交，同时回购价格确定为 13 亿元（低于现时公允价值）？这 2 年的租赁条款如何签订，租金如何确定？是否实质上只是该人向公司融资的抵押物？（因为从目前的情况看，最可能的结果是 2 年租赁期满前，此人以 13 亿元将该物业回购）

回答人：chenyiwei
回复 nickes 的帖子
我的意见是：如果能够基本确定该自然人将在 2 年内或者 2 年后行使固定价格回购权，以 13 亿元回购该物业，则很可能A并未实际承担其所有权上的主要风险和报酬。“所有权上的主要风险和报酬”很重要的组成部分是公允价值变动风险，而通过未来回购价格的锁定以及对回购可能性的评价，A在该交易中可获得的收益金额从一开始就被锁定了，而与后续物业的实际公允价值变动状况无关。因为，除非届时物业的公允价值下跌到预定的回购价（ 13 亿元）以下，或者届时自然人的资金流存在问题，否则基本可以确定该自然人将会行使回购权。由于 2 年占整个使用寿命的比例较小，所以该 2 年内的租金收入不会成为未来经济利益流入的主要来源。

提问人：nickes 时间：2012-05-31 19:36:55
回复 chenyiwei 的帖子
该交易安排的背景为该自然人短期内有较大的资金需求，因此接受了低于市价的报价。但为了保障自身利益，回购协议的价格也低于现时的市价。租赁的条款及租金基本上与公开市场相当，但其中包含“若承租人延后两个月未及时支付租金，刚视为其放弃物业回购权”。

回答人：chenyiwei
那么从经济实质上看，能否说最终绝大部分可能性就是该自然人以 13 亿元回购，从而事实上构成了一项融资交易？其他可能性是否可以忽略不计？

提问人：nickes 时间：2012-05-31 19:51:06
回复 nickes 的帖子
那么是否需要对这个option进行评估来支持该回购权被行使的可能性很大？还是基于专业判断来达到这一结论。
另：有没有机会当成是投资性房地产来处理？如果有机会，需要着重强调、分析哪些内容呢？

回答人：chenyiwei
如确认为投资性房地产，前提是A实质上享有和承担该物业所有权上的主要风险和报酬。如果基本确定自然人届时将以 13 亿元回购，则不符合该项要求。鉴于期权估值的复杂性，建议先看看能否基于专业判断做一些简化的处理。

提问人：nickes 时间：2012-06-04 15:10:21
回复 nickes 的帖子
陈老师，谢谢您的解答。
此外，您提到的，鉴于期权评估的复杂性，可考虑能否基于专业判断做一些简化的处理。这些简化的处理，可以怎么理解？（此前未涉足相关的业务处理）能否给些简单的例子？

回答人：chenyiwei
如果能以较低的成本、较简单的方法得到与正确结果无重大差异的结果，则优先考虑采用简化方法。本案例中，如果收益锁定的可能性很大，则建议就作为简单的接受抵押品发放贷款处理。